臺灣高等法院刑事判決　　　　　　　　 94年度上易字第889號
上　訴　人　臺灣板橋地方法院檢察署檢察官
被　　　告　甲○○
　　　　　　乙○○
上列上訴人因被告竊盜案件，不服臺灣板橋地方法院93年度易字
第1074號，中華民國94年3月9日第一審判決（起訴案號：臺灣板
橋地方法院檢察署93年度偵字第11690號），提起上訴，本院判
決如下：
    主  文
上訴駁回。
    理  由
壹、程序部分：
一、按被告陳述其自白係出於不正之方法，應先於其他事證而為
    調查，刑事訴訟法第156條第3項前段定有明文。查被告甲○
    ○於本院審理時，辯稱其於警詢時，曾遭警察打其頭部好幾
    下云云，惟被告甲○○所辯前詞，未曾於檢察官偵查或原審
    準備程序中主張，復未提出具體事證，證明在警詢曾遭受不
    正方法取供，是被告甲○○前述辯詞，尚非可採。
二、最高法院93年度台上字第3533號判決要旨：刑事訴訟法第15
    9條第1項雖規定，被告以外之人於審判外之言詞或書面陳述
    ，除法律有規定外，不得作為證據。惟同法第159條之5第2
    項已規定，當事人、代理人或辯護人於法院調查證據時，知
    有第159條第1項不得為證據之情形，而未於言詞辯論終結前
    聲明異議者，視為有前項之同意（指同條第1項之同意作為
    證據）。此乃第159條第1項所容許，得作為證據之例外規定
    之一。經查本案被告、檢察官於言詞辯論終結前，均未就其
    餘所調查之證據主張有刑事訴訟法第159條第1項不得為證據
    之情形（本院民國94年7月19日審判筆錄），是參照上開最
    高法院判決要旨，本案經調查之證據均有證據能力，合先敘
    明。
三、被告乙○○經合法傳喚，無正當之理由不到庭，爰不待其陳
    述，逕行判決。
貳、實體部分：
一、公訴意旨略以：被告甲○○、乙○○結夥姓名、年籍不詳、
    綽號「阿傑」之成年男子，3人共同基於意圖為自己不法所
    有之犯意聯絡，於93年7月9日下午1時7分許，在臺北縣三峽
    鎮○○路213號臺北縣立成福國民小學校園（下稱成福國小
    ），由綽號「阿傑」男子負責把風，由被告乙○○持綽號「
    阿傑」所有之籃球丟擲該校之錄影監視器鏡頭，致該監視器
    鏡頭與連接AV端子線脫落落地而竊得之，並交由被告甲○○
    ，其等離開該校後，被告甲○○隨手將之丟棄於校外路旁，
    嗣同月12日上午9時許，該校發覺前述監視器鏡頭遭竊，報
    警處理，經警調閱監視錄影帶畫面，循線於同月15日下午1
    時45分許，在臺北縣三峽鎮○○路233巷4弄19號查獲被告2
    人，因認被告2人涉犯刑法第321條第1項第4款之結夥三人以
    上竊盜罪嫌。被告甲○○坦承與被告乙○○、綽號「阿傑」
    男子，於93年7月9日下午1時7分許，在成福國小內，由被告
    乙○○持綽號「阿傑」所有之籃球丟擲該校之錄影監視器鏡
    頭，但堅詞否認有竊盜故意，被告甲○○辯稱：其等係基於
    一時好奇，以籃球將監視器鏡頭打落，該鏡頭落地後已損壞
    ，其將之丟棄在校門口馬路邊，應只構成刑法之毀損罪，成
    福國小已撤回告訴等語。
三、按犯罪事實應依證據認定之，無證據不得認定犯罪事實，刑
    事訴訟法第154條第2項規定綦詳。是認定不利於被告之事實
    ，須依積極證據，茍積極證據不足為不利於被告事實之認定
    時，即應為有利於被告之認定，更不必有何有利之證據；此
    所謂認定犯罪事實之積極證據，係指適合於被告犯罪事實之
    認定之積極證據而言，雖不以直接證據為限，間接證據亦包
    括在內，然而無論直接或間接證據，其為訴訟上之證明，須
    於通常一般之人均不致有所懷疑，而得確信其為真實之程度
    者，始得據為有罪之認定，倘其證明尚未達到此一程度，而
    有合理之懷疑存在時，自不能以推測或擬制之方法，以為有
    罪裁判之基礎，最高法院著有30年上字第81 6號、29年上字
    第3105號、76年台上字第4986號、40年台上字第86號等判例
    均可資參照。
四、經查：
１、被告甲○○、乙○○與綽號「小傑」，以籃球丟擲監視器鏡
    頭使其掉落，固有監視錄影帶翻拍照片5紙存卷可稽，惟按
    竊盜罪之成立，須具備意圖為自己或第三人不法所有之主觀
    不法構成要件要素，而據被告乙○○陳稱：其等見監視器鏡
    頭為球狀，不知為何物，故想將之打下看看，並無偷竊之意
    ，而該鏡頭與AV端子線脫離後落地，鏡頭之鏡面破碎，其內
    只剩IC板，其撿起交予被告甲○○觀看，被告甲○○即將之
    丟棄等語（偵查卷第31頁、原審卷第62頁、第63頁、第97頁
    、第117頁、第118頁）。被告甲○○亦稱：其與被告乙○○
    均有拿籃球丟監視器，係被告乙○○以手將監視器鏡頭拆下
    ，予以破壞，並將之交予其觀看，其因認識校警即將之丟棄
    等語（偵查卷第30頁背面、本院94年7月19日審判筆錄）。
    姑不論被告2人係以何方法將監視器鏡頭取下，然監視器脫
    落後，即已損害，而失其價值，衡其情狀，此亦應為被告2
    人所可預見，竊得該物實無財產上利益，洵難認被告等於行
    為之初，係基於不法所有之意圖。
２、檢察官認被告等於警訊時自白竊盜犯行，惟被告甲○○警訊
    筆錄係稱：行竊者係被告乙○○，他以球丟擲後再用手拉監
    視器之電線使監視器掉落，他拾起並交其監視器鏡頭，其即
    將之丟於學校路邊，其不知道竊取監視器鏡頭作何用云云（
    偵卷第4頁背面、第5頁），另被告乙○○亦供稱不知道竊取
    監視器鏡頭作何用，係被告甲○○提議行竊，其以籃球丟擲
    監視器鏡頭使其掉落，監視器鏡頭被告甲○○取走，不知拿
    到何處等語（偵卷第7頁背面、第8頁），由被告甲○○、乙
    ○○警訊筆錄所載，其等2人既均不知取得監視器鏡頭之目
    的，其等何來不法所有之意圖而著手行竊。況被告甲○○於
    警訊亦陳述將鏡頭丟棄，如欲行竊該鏡頭，何以復將之丟棄
    ，是洵難認被告等有不法所有意圖；又警員亦未在被告甲○
    ○住處查獲監視器鏡頭，洵難認被告於警訊筆錄自白竊盜，
    符合情理，是被告等警訊筆錄之真實性，尚難遽信。
３、綜上，參諸上開各項事證，縱被告等有毀壞成福國小之監視
    器鏡頭，惟尚難認被告等有竊取成福國小監視器鏡頭之主觀
    故意。此外，復查無其他積極證據足資證明被告有竊盜犯行
    ，揆諸首開說明，被告等之犯罪尚屬不能證明，應為無罪之
    諭知。
五、原審以證據不足以證明被告等確有結夥3人竊盜之犯行，而
    為被告等無罪之諭知，並無不當。檢察官上訴意旨仍認被告
    等有竊盜犯行，非有理由，應予駁回。
據上論斷，應依刑事訴訟法第368條、第371條，判決如主文。
本案經檢察官柯麗鈴到庭執行職務。
中　　華　　民　　國　　94　　年　　7 　　月　　29　　日
　　　　　　　　　刑事第十六庭  審判長法　官  曾德水
　　　　　　　　　　　　　　　　　    法　官  廖紋妤
　　　　　　　 　 　　　　　　　　　　法　官  杜惠錦
以上正本證明與原本無異。
不得上訴。
                                      書記官  楊秋鈴
中　　華　　民　　國　　94　　年　　7 　　月　　29　　日
